臺灣雲林地方法院刑事判決
110年度訴字第518號
公  訴  人  臺灣雲林地方檢察署檢察官 
被      告  呂嘉展



            朱俊星



上一人  之
選任辯護人  蕭蒼澤律師
上列被告因傷害案件，經檢察官提起公訴（110年度偵字第3587
號），本院判決如下：
    主  文
丙○○共同犯傷害罪，處有期徒刑捌月。扣案之鋁棒壹支沒收。
乙○○共同犯傷害罪，處有期徒刑拾月。
    事  實
一、乙○○與吳泇瑩於民國110年4月7日凌晨2時30分許，共同搭乘
    丙○○所駕駛之車牌號碼000-0000號自用小客車返回吳泇瑩位
    於雲林縣斗六市凱旋街「怡園社區」住處，乙○○與吳泇瑩在
    雲林縣○○市○○街00號前下車後，丙○○為替乙○○購買宵夜而先
    駕車離去，乙○○與吳泇瑩則在「怡園社區」大門口前聊天，
    適因丁○○與其友人林佩彤有約而駕車前往上開社區門口附近
    等候，誤認吳泇瑩為林佩彤而下車朝吳泇瑩高聲呼喚，丁○○
    見轉身之吳泇瑩後自知認錯人而連忙道歉，惟乙○○認為丁○○
    口氣不佳且語帶挑釁，而心生不滿，竟基於傷害之犯意，徒
    手毆打丁○○臉部數下，兩人進而發生拉扯，乙○○並於此段期
    間撥打電話予丙○○稱：「阿展你現在回到現場、你現在立刻
    回到現場」等語，嗣丙○○駕車返回上開地點，見乙○○與丁○○
    發生衝突，亦相續與乙○○共同基於傷害之犯意聯絡，隨即持
    其所有之鋁棒下車衝向丁○○，並持鋁棒朝丁○○之左膝蓋後方
    揮擊1下，丁○○因而跪倒在地，乙○○見狀，旋又搶下丙○○手
    中鋁棒繼續朝丁○○之頭部及身體揮擊數下，丙○○則在旁觀看
    ，待乙○○停手旋即拿走上開鋁棒並自行開車離去，乙○○亦偕
    同吳泇瑩離開現場，其等即以此方式共同傷害丁○○，致丁○○
    受有頭部外傷、四肢挫擦傷、右前額撕裂傷（起訴書漏載上
    開傷勢，業經檢察官當庭補充）、左側硬腦膜上出血、左側
    蛛網膜下腔出血、左側第9肋骨骨折、左側顴骨骨折、左側
    骨盆骨折、第三腰椎椎弓骨折等傷害，經送醫救治後，仍有
    輕度認知障礙之症狀（起訴書漏載，業經檢察官當庭補充，
    此部分目前無證據顯示無法恢復）。
二、案經丁○○訴由雲林縣警察局斗六分局報告臺灣雲林地方檢察
    署檢察官偵查起訴。 　
    理  由
壹、證據能力
一、按被告以外之人於審判外之言詞或書面陳述，除法律有規定
    者外，不得作為證據。被告以外之人於審判外之陳述，雖不
    符刑事訴訟法第159條之1至第159條之4之規定，而經當事人
    於審判程序同意作為證據，法院審酌該言詞陳述或書面陳述
    作成時之情況，認為適當者，亦得為證據；當事人、代理人
    或辯護人於法院調查證據時，知有刑事訴訟法第159條第1項
    不得為證據之情形，而未於言詞辯論終結前聲明異議者，視
    為有前項之同意，刑事訴訟法第159條第1項、第159條之5分
    別定有明文。查本院以下引用之被告丙○○、乙○○以外之人於
    審判外之陳述，檢察官、被告2人及被告乙○○之辯護人於言
    詞辯論終結前均表示無意見，並未聲明異議（本院卷一第62
    頁、第139頁、第257頁、第331頁；本院卷二第26至27頁）
    ，本院審酌該等證據核無違法取證之情事，且與本案事實具
    有相當關連性，依各該陳述作成時之狀況，並無不適當或顯
    不可信之情形，自有證據能力。
二、下列所引用之非供述證據，均與本案事實具有自然關聯性，
    且查無事證足認有違背法定程序或經偽造、變造所取得等證
    據排除之情事，復均經依法踐行調查程序，檢察官、被告2
    人及被告乙○○之辯護人對此部分之證據能力亦均不爭執，堪
    認均有證據能力。
貳、認定犯罪事實所憑之證據及理由
一、上開犯罪事實，業經被告丙○○於本院準備及審理程序、被告
    乙○○於本院審理程序時均坦承不諱（本院卷一第60頁、第64
    頁；本院卷二第59頁、第66頁），核與證人即告訴人丁○○於
    偵查及本院審理中之證述（偵卷第281至282頁；本院卷二第
    27至43頁）、證人林佩彤、施淯涵於警詢及偵查中之證述（
    警卷第14至15頁反面、第16至17頁；偵卷第276至279頁、第
    279至280頁、第280至281頁）、證人即告訴人妹妹劉佩絨於
    警詢之證述（警卷第10至11頁反面）大致相符，並有雲林縣
    警察局斗六分局公正派出所（受）處理案件證明單、受理各
    類案件紀錄表（警卷第20頁）、扣押筆錄、扣押物品目錄表
    （警卷第22至25頁）、員警110年4月8日職務報告（警卷第3
    頁正反面）、被告2人於臺灣雲林地方檢察署偵查庭當庭繪
    製之案發現場圖（偵卷第301至303頁）、車牌號碼000-0000
    號車輛詳細資料報表（警卷第38頁）、臺灣雲林地方檢察署
    檢察官勘驗筆錄（偵卷第305至308頁）、國立臺灣大學醫學
    院附設雲林分院110年4月12日診斷證明書（診字第11004469
    97號）（偵卷第71頁）、110年7月16日臺大雲分資字第1100
    005707號函暨檢附病情資料（偵卷第117至209頁）、亞洲大
    學附屬醫院110年4月19日診字第11004129606號診斷證明書
    （偵卷第89頁）、110年8月4日院醫事病字第1100002265號
    函暨檢附病歷資料（偵卷第211至245頁）、110年12月3日院
    醫事病字第1100003865號函（本院卷一第151頁）、110年12
    月28日院醫事病字第1100004301號函暨檢送之告訴人病歷資
    料（本院卷一第217至227頁）、111年4月26日院醫事病字第
    1110001315號函（本院卷一第357至358頁）、國立成功大學
    醫學院附設醫院斗六分院110年6月25日成醫斗分醫字第1100
    003038號函暨檢附就診資料複本及診斷資料回覆摘要表（偵
    卷第95至109頁）、111年5月16日成醫斗分醫字第111000228
    5號函檢送傷勢照片（本院卷一第365至371頁）、本院當庭
    勘驗行車紀錄器光碟之勘驗筆錄（本院卷一第257至260頁）
    、告訴人之健保局電子閘門網路資料查詢表、健保WebIR-個
    人就醫紀錄查詢（本院卷一第319至321頁）各1份、現場暨
    告訴人受傷照片8張（警卷第26至29頁）、怡園社區監視器
    錄影畫面翻拍照片7張（警卷第30至33頁）、告訴人車輛行
    車紀錄器錄影畫面擷圖暨路口照片8張（警卷第34至37頁）
    、告訴人受傷照片8張（偵卷第73至87頁）、怡園社區住戶
    提供之現場拍攝影片截圖1張（警卷第33頁）、扣案物照片2
    張（偵卷第35頁）附卷可參，及有扣案鋁棒1支可佐。　　
二、告訴人所受骨折傷勢部分（包含左側第9肋骨骨折、左側顴
    骨骨折、左側骨盆骨折、第三腰椎椎弓骨折），無達到毀敗
    或嚴重減損一肢以上之機能及未對於其他身體或健康，有重
    大不治或難治之程度，上開傷勢待休養骨折癒合後不至於有
    嚴重肢體功能之缺失等情，有國立臺灣大學醫學院附設雲林
    分院110年7月16日臺大雲分資字第1100005707號函暨檢附病
    情資料（偵卷第117至209頁）、亞洲大學附屬醫院110年8月
    4日院醫事病字第1100002265號函暨檢附病歷資料（偵卷第2
    11至245頁）各1份在卷可稽。而告訴人所受頭部傷勢，雖曾
    因硬腦膜下出血經國立成功大學醫學院附設醫院於110年4月
    7日發出病危通知單，及經亞洲大學附屬醫院於110年11月4
    日列有腦傷性失智症之病症，但經告訴人持續就醫治療傷勢
    業已好轉，且失智症部分經亞洲大學附屬醫院於110年10月2
    9日對告訴人進行認知功能檢測，依檢測結果認其未達失智
    診斷，僅止於輕度認知障礙，有亞洲大學附屬醫院110年12
    月28日院醫事病字第1100004301號函暨檢附檢查報告1份（
    本院卷一第217至227頁）存卷可佐，另經醫生就臨床觀察及
    家屬敘述，病患於110年4月受傷，認知檢查於110年10月29
    日，應能代表病患之腦部恢復狀況，考量患者較年輕，也許
    有較佳恢復可能等情，有亞洲大學附屬醫院111年4月26日院
    醫事病字第1110001315號函1份（本院卷一第357至358頁）
    在卷可憑，佐以告訴人於本院準備程序及審理時，對於問題
    之回答均能理解意思並對答流暢，未有答非所問之情形，且
    就案發當時之情況，也能在作證時針對案發原因完整陳述，
    綜合上情以觀，告訴人因本案傷害行為受有輕度認知障礙，
    客觀上尚未達嚴重影響其認知功能，且認知功能有可能恢復
    ，尚未達重大不治或難治之程度。依上所述，告訴人所受上
    開傷勢均屬普通傷害，尚未達重傷害之程度。
三、至告訴代理人雖主張被告2人持鋁棒朝告訴人頭部、身體持
    續攻擊而為本案犯行，致告訴人受有前揭傷害，經送醫急救
    ，始倖免於難，足認被告2人為本案犯行時，應係基於殺人
    之犯意等語。惟按殺人未遂與傷害罪之區別，端視行為人有
    無殺人犯意為斷；殺人犯意之存否，乃個人內在之心理狀態
    ，惟有從行為人之外在表徵及其行為時之客觀情況，依經驗
    法則審酌判斷，而被害人傷痕之多寡、受傷處所是否為致命
    部位、傷勢輕重程度、行為人下手情形、使用之兇器種類、
    與被害人曾否相識、有無宿怨等情，雖不能執為區別殺人與
    傷害之絕對標準，然仍非不得盱衡審酌事發當時情況，深入
    觀察行為人之動機、行為人與被害人之衝突起因、行為當時
    所受之刺激，視其下手情形、力道輕重、攻擊部位、攻擊次
    數、手段是否猝然致被害人難以防備，佐以行為人所執兇器
    、致傷結果、雙方武力優劣，暨行為後之行為等情狀予以綜
    合觀察，論斷行為人內心主觀之犯意（最高法院109年度台
    上字第1520號判決意旨參照）。然因認定行為人行為時係基
    於殺人或傷害犯意，為行為人內心主觀意思，旁人無從查知
    ，僅能由客觀上外顯行為（包括準備行為、實施行為及事後
    善後行為）綜合判斷而得探知，例如行為人與被害人之關係
    、行為人與被害人事前之仇隙是否足以引起殺人之動機，行
    為當時之手段是否猝然致被害人難以防備、攻擊時之力勁是
    否猛烈足資使人斃命、攻擊所用之器具、攻擊部位、次數、
    用力之強弱，行為人攻擊後之後續動作及犯後處理情況等，
    綜合加以研析，並參酌社會一般經驗法則為斷。至於被害人
    受傷之部位及加害人所用之兇器，或可藉為認定有無殺人故
    意之心證，究不能據為絕對之標準。查被告2人雖接續以徒
    手、持鋁棒之方式毆打告訴人，致告訴人受有上開傷勢，業
    經認定如前，然被告2人與告訴人素不相識，案發前並無任
    何仇怨、糾紛或言語衝突，案發之起因係告訴人誤認吳泇瑩
    係其友人林佩彤，而與被告乙○○發生口角，最初被告乙○○僅
    徒手毆打告訴人臉部，後因被告丙○○持鋁棒到場並朝告訴人
    左膝蓋後方揮擊1下，被告乙○○復持前開鋁棒攻擊告訴人頭
    部及身體，被告2人並非群起圍毆，且被告丙○○接近告訴人
    時，亦非利用告訴人毫無防備之際直接攻擊告訴人頭部要害
    部位，而僅毆打告訴人左膝後方，顯見被告丙○○攻擊之目的
    ，應係替被告乙○○解圍，而被告乙○○則係認受挑釁心生不滿
    所為攻擊行為，本案應係偶發性事件，難認被告乙○○及丙○○
    僅因口角細故、一時氣憤即生堅決致告訴人死亡之動機或犯
    意。再者，觀諸告訴人所受傷勢，除頭部受傷外，另身體部
    分亦有多處骨折或擦挫傷之情，倘若被告2人確實有致告訴
    人於死之殺人犯意，其等當會集中針對告訴人之頭部持續攻
    擊，更可以在告訴人倒地無力反抗後再為毆打行為，加快速
    度達到使告訴人死亡之結果，然被告2人並未採取如此方式
    ，反而在見告訴人倒地後，停止攻擊離開現場，益徵其等初
    發之心係出於教訓之意毆打告訴人，而無使告訴人死亡之決
    意。此外，依卷內證人即告訴人、證人林佩彤、吳泇瑩之證
    述，均未見有人證稱曾聽到被告2人在毆打告訴人過程中說
    出讓他死相關之話語等情，尚不得僅因告訴人傷勢嚴重或頭
    部曾遭鋁棒毆擊，即遽認被告2人有殺人犯意。況依前開診
    斷證明書所載，告訴人雖受有左側硬腦膜上出血、左側蛛網
    膜下腔出血、左側第9肋骨骨折、左側顴骨骨折、左側骨盆
    骨折、第三腰椎椎弓骨折等傷害，且經醫院開出病危通知書
    ，然告訴人於110年4月7日先送國立成功大學醫學院附設醫
    院斗六分院檢傷後轉送國立臺灣大學醫學院附設雲林分院急
    診就診，經診斷後轉入加護病房住院治療，於110年4月8日
    轉至普通病房觀察，並於110年4月12日出院轉至亞洲大學附
    屬醫院住院治療，嗣於110年4月16日出院，而其所受頭部傷
    勢部分，血塊可透過手術處理或由身體自行吸收，經醫師與
    家屬討論後，告訴人決定不手術，另所受骨折之傷勢，均屬
    未移位之線性骨折，無須手術治療等情，有亞洲大學附屬醫
    院110年8月4日院醫事病字第1100002265號函暨檢附護理紀
    錄（偵卷第211頁、第231至235頁）、國立臺灣大學醫學院
    附設雲林分院診斷證明書（本院卷一第113頁）各1份在卷可
    查，復佐以前揭二、所述告訴人之傷勢情況，足見告訴人所
    受傷勢尚未造成致命之危險，由上開傷勢之程度以觀，亦足
    認被告2人並無殺人之犯意甚明。經審酌被告2人本案攻擊之
    動機、整體攻擊過程及方式、告訴人所受傷勢程度，堪認被
    告2人係基於普通傷害之直接故意，徒手及持鋁棒揮打告訴
    人無訛。告訴代理人前開主張，尚難採認，附此敘明。
四、綜上所述，足認被告2人前開任意性自白與事實相符，堪以
    採信，本案事證明確，被告2人之犯行，均堪認定，應予依
    法論科。　　　　
參、論罪科刑　
一、核被告2人所為，均係犯刑法第277條第1項之傷害罪。被告2
    人共同以徒手、持鋁棒方式多次毆打，致告訴人受有上開傷
    勢，均係基於同一傷害犯意，於密切接近之時、地實施，侵
    害法益相同，各行為之獨立性極為薄弱，依一般社會健全觀
    念，在時間差距上，難以強行分開，在刑法評價上，以視為
    數個舉動之接續施行，合為包括之一行為予以評價，較為合
    理，就被告2人上開傷害行為，應論以接續犯之包括一罪。
二、按刑法之相續共同正犯，基於凡屬共同正犯對於共同犯意範
    圍內之行為均應負責，而共同犯意不以在實行犯罪行為前成
    立者為限，若了解最初行為者之意思，而於其實行犯罪之中
    途發生共同犯意而參與實行者，亦足成立（最高法院102年
    度台上字第1358號判決意旨參照）。次按共同實施犯罪行為
    ，在合同意思範圍內，相互利用他人之行為，以達其犯罪之
    目的，原不必每一階段均參與，祇須分擔犯罪行為之一部，
    即應對於全部所發生之結果共同負責。而共同正犯之意思聯
    絡，不限於事前有所協議，於行為當時，基於相互之認識，
    以共同犯罪之意思參與者，亦無礙於共同正犯之成立（最高
    法院94年度台上字第5480號判決意旨參考）。查本案雖係先
    由被告乙○○徒手毆打告訴人，被告丙○○嗣於駕車返回現場後
    見狀，則接續被告乙○○之後持鋁棒毆打告訴人，再由被告乙○○搶下前開鋁棒接續毆打告訴人，業經認定如前，是被告2
    人縱非事前即具共同傷害之犯意聯絡，然被告丙○○係因見被
    告乙○○之舉動而上前傷害告訴人，且被告丙○○在被告乙○○搶
    下其鋁棒接續毆打告訴人之過程中亦全程在場，被告2人均
    清楚彼此動作狀態，猶持續實施傷害行為，顯見被告2人主
    觀上有利用彼此行為遂行犯罪目的，揆諸上開說明，被告2
    人就本案犯行均有犯意聯絡及行為分擔，自應成立共同正犯
    。　
三、爰審酌被告2人與告訴人素不相識，雙方僅因細故發生誤會
    ，被告2人即對告訴人心生不滿，竟不思克制情緒及理性處
    事，貿然訴諸暴力，而為本案傷害行為，致告訴人受有上開
    傷勢，其等2人明顯欠缺尊重他人身體法益之觀念，告訴人
    所受傷勢非輕，可見被告2人行為程度已非一般輕微傷害案
    件可比，且被告2人迄今均尚未賠償告訴人所受之損害，自
    應嚴予非難；惟考量其等犯後終能坦承犯行，犯後態度尚可
    ；兼衡被告丙○○自陳入監前為白牌計程車司機，學歷為專科
    畢業（個人戶籍資料完整姓名查詢結果為「二、三專肄業」
    ），離婚，育有1名未成年子女，由前妻扶養照顧，家中尚
    有父母、哥哥之家庭生活經濟狀況；被告乙○○自陳現幫忙家
    中務農工作，學歷為國中畢業（個人戶籍資料完整姓名查詢
    結果為「高中畢業」），已婚，育有2名未成年子女，家中
    尚有奶奶、父母，現1人獨居之家庭生活經濟狀況（本院卷
    一第72至75頁），暨告訴人、告訴代理人就量刑之意見等一
    切情狀，就被告2人分別量處如主文所示之刑。　
四、按供犯罪所用、犯罪預備之物或犯罪所生之物，屬於犯罪行
    為人者，得沒收之，刑法第38條第2項前段定有明文。又共
    同正犯供犯罪或預備犯罪所用之物，法無必須諭知連帶沒收
    之明文，除有其他特別規定者外，犯罪工具物必須屬於被告
    所有，或被告有事實上之處分權時，始得在該被告罪刑項下
    諭知沒收；至於非所有權人，又無共同處分權之共同正犯，
    自無庸在其罪刑項下諭知沒收（最高法院107年度台上字第1
    109號判決意旨參照）。扣案之鋁棒1支為被告丙○○所有，並
    供被告2人本案犯罪所用之物，業據被告丙○○自承在卷（本
    院卷二第56頁），爰依刑法第38條第2項前段規定，對被告
    丙○○宣告沒收。　　　
據上論斷，應依刑事訴訟法第299條第1項前段，刑法第28條、第
277條第1項、第38條第2項前段，刑法施行法第1條之1第1項，判
決如主文。
本案經檢察官甲○○提起公訴，檢察官蕭仕庸、吳淑娟到庭執行職
務。
中　　華　　民　　國　　111 　年　　7 　　月　　21　　日
                  刑事第五庭  審判長法  官  鍾世芬

                                    法  官  陳韋仁

                                    法  官  簡伶潔
以上正本證明與原本無異。  
如不服本判決應於收受送達後20日內向本院提出上訴書狀，並應
敘述具體理由；其未敘述上訴理由者，應於上訴期間屆滿後20日
內向本院補提理由書（均須按他造當事人之人數附繕本）「切勿
逕送上級法院」。告訴人或被害人如對於本判決不服者，應具備
理由請求檢察官上訴，其上訴期間之計算係以檢察官收受判決正
本之日期為準。
                                    書記官  曾千庭 
中　　華　　民　　國　　111 　年　　7 　　月　　22　　日
附錄本案論罪科刑法條全文：
中華民國刑法第277條
傷害人之身體或健康者，處5年以下有期徒刑、拘役或50萬元以
下罰金。
犯前項之罪，因而致人於死者，處無期徒刑或7年以上有期徒刑
；致重傷者，處3年以上10年以下有期徒刑。